臺灣高等法院刑事判決
109年度上易字第785號
上  訴  人  臺灣新竹地方檢察署檢察官黃嘉慧
被      告  葉時政


上列上訴人因被告傷害等案件，不服臺灣新竹地方法院108年度
易字第777號，中華民國108年12月31日第一審判決（起訴案號：
臺灣新竹地方檢察署108年度偵字第3614號），提起上訴，本院
判決如下：
    主  文
原判決撤銷。
葉時政犯傷害罪，累犯，處有期徒刑陸月，如易科罰金，以新臺
幣壹仟元折算壹日。扣案之高爾夫球桿壹支沒收。
    犯罪事實
一、葉時政於民國107年11月18日晚間9時55分許，駕駛車號000-
    0000號營業小客車行經新竹縣湖口鄉自強路與中華路口時，
    因與陳天運駕駛之車號00-0000號自用小客車發生行車糾紛
    ，乃心生不滿，竟基於強制之犯意，即駕車尾隨陳天運，多
    次鳴按喇叭示意陳天運停車，然陳天運均不予理會仍驅車前
    行，嗣陳天運於駛至同鄉自強路與三民路口停等紅燈之際，
    其即超車橫停在陳天運車輛前方阻止其行進，並手持高爾夫
    球桿下車走至陳天運之車旁出言指責，經陳天運道歉後，其
    始離開，而以此方式妨害陳天運自由駕駛車輛行進之權利。
    隨後陳天運駕車離去，於同日晚間10時許，駛至新竹縣新豐
    鄉新豐火車站後方之戰備道路，於欲迴車之際，葉時政卻追
    躡而至，承前強制犯意，同時基於傷害之犯意，將車停放在
    陳天運之車輛左側而阻止其迴車行進，並持上開球桿下車走
    至陳天運之車旁，喝令陳天運下車理論，陳天運不從，其於
    試圖開啟陳天運之車門未果後，即以上開球桿從陳天運駕駛
    座側未緊閉之車窗縫隙，往車內朝陳天運之人身戳去，並擊
    中陳天運之臉頰，致陳天運受有左顳部撕裂傷1公分之傷害
    。嗣警方據報，經調閱陳天運車內之行車紀錄器影像畫面，
    而循線查獲，並扣得葉時政所有之上開高爾夫球桿1支。
二、案經陳天運訴由新竹縣政府警察局新湖分局報請臺灣新竹地
    方檢察署檢察官偵查起訴。
    理  由
一、關於證據能力部分：
    本判決所引用之證據資料，無論供述證據或非供述證據，檢
    察官及被告葉時政均同意有證據能力（見本院卷第46、47頁
    ），且本院審酌該等供述證據作成時之情況，認為適當，非
    供述證據，亦查無非法取得而應予排除之情形，自均得作為
    證據。
二、認定犯罪事實所憑之證據及理由：
    上開犯罪事實，已據被告於原審及本院中自白明確（見原審
    卷第37、40至43頁、本院卷第71頁），核與證人即告訴人陳
    天運於警詢及偵查中指述之情節相符（見偵字卷第10至14、
    51頁反面至52頁）；並有警方之偵查報告、告訴人受傷後就
    醫之診斷證明書、行車紀錄器畫面翻拍照片、檢察事務官之
    勘驗筆錄暨擷圖等在卷可憑（見偵卷第3、4、18、23至35、
    63至68頁反面），復有上開高爾夫球桿1支扣案可佐，足認
    被告之自白與事實相符。綜上，本案事證明確，被告之上開
    犯行，堪以認定。
三、論罪、科刑及沒收：
  ㈠被告行為後，刑法第277條第1項之傷害罪，於108年5月31日
　　修正施行，修正前該項規定之法定刑為「處3 年以下有期徒
　　刑、拘役或1千元以下罰金（罰金依刑法施行法第1條之1第2
    項前段規定提高30倍即3萬元以下）」，修正後則提高為「
    處5年以下有期徒刑、拘役或50萬元以下罰金」，經比較結
    果，以修正前之規定較有利於被告，依刑法第2條第1項前段
    規定，自應適用被告行為時法即修正前刑法第277條第1項規
    定處斷。至於刑法第304條第1項規定，雖於108年12月27日
    修正施行，修正前刑法第304條第1項之法定刑為「處3年以
    下有期徒刑、拘役或300元以下罰金（罰金依刑法施行法第1
    條之1第2項前段規定提高30倍即9千元以下）。」，修正後
    之法定刑為「處3年以下有期徒刑、拘役或9千元以下罰金。
    」可見修正後之罰金刑與修正前罰金刑經依法提高後之數額
    相同，亦即此次修正係在增加法律明確性，並使刑法分則各
    罪罰金數額具內在邏輯一致性而已，非屬法律變更，應逕行
    適用修正後之規定。
　㈡核被告所為，係犯上開修正前刑法第277條第1項之傷害罪及
　　修正後刑法第304條第1項之強制罪。其上開2 次攔車阻止告
　　訴人自由駕車行進之強制行為，係出於行車糾紛所致，並於
　  密切接近之時間為之（前後相距約5分鐘），且侵害相同之
　　法益，2行為間之獨立性極為薄弱，依一般社會健全觀念，
　　應視為數個舉動之接續實行，以包括之一行為予以評價較為
　　適當，應論以接續犯之一罪。又其於稍後之攔車行為，並同
　　時實行傷害行為，係以一行為同時觸犯強制及傷害等2罪名
　　，為想像競合犯，應依刑法第55條規定，從一重論以傷害罪
　　。
　㈢刑罰加重事由：　 
　　被告曾因犯傷害罪，經原審法院以104年度竹北簡字第345號
　　判處有期徒刑3月確定，於105年8 月18日執行完畢，有其前
　  案紀錄表在卷可考（見本院卷第30頁）。其在上開徒刑執行
　　完畢後5年以內，故意再犯本件有期徒刑之罪，為刑法第47
　　條第1項規定之累犯。考量其前後2案之犯罪性質相同，顯對
　　刑罰之反應力薄弱，應予加重其刑。
  ㈣審酌被告曾有公共危險之犯罪前科，有上開前案紀錄表可考
    （見本院卷第28、29頁），品行不良；其僅因與告訴人間之
    行車糾紛細故，竟即以強制手段妨害告訴人自由駕車行進之
    權利，更在告訴人當場向其致歉後，仍不罷休而接續為強制
    行為，又進而持高爾夫球桿傷害告訴人，故意違反不得強制
    及傷害他人之義務惡性重大，行徑惡劣，應嚴予非難；並考
    量其犯後於原審及本院中能坦承犯行，惟因雙方對於賠償數
    額差距過大，致迄未賠償告訴人所受損害之犯後態度；兼衡
    其高中畢業之智識程度、有母親及外籍配偶須扶養、每月收
    入約新臺幣（下同）3萬元之生活狀況、告訴人所受傷害之
    程度、告訴人表示之科刑意見（見本院卷第72頁），以及所
    生危害等一切情狀。原審關於科刑略以：審酌被告僅因與告
    訴人之行車糾紛，不思以理性和平方式解決，竟即以所駕車
    輛阻止告訴人之離去，又持高爾夫球桿傷害告訴人，缺乏尊
    重他人身體及交通行車安全之法治觀念，所為實非可取，應
    予非難，惟念及其犯後坦承犯行，兼衡其有和解意願，惜因
    告訴人無意和解，兼衡告訴人所受傷害之程度，暨其高中畢
    業之教育程度、犯罪動機、手段及目前以駕駛計程車維生，
    月薪約3、4萬元，甫新婚尚有配偶及母親須扶養之生活狀況
    等一切情狀，乃量處有期徒刑4月，並諭知如易科罰金以1千
    元折算1日之標準等語。顯未斟酌告訴人在甫遭被告攔車後
    ，即已不斷向其致歉（見偵卷第64頁及反面頁檢察事務官勘
    驗筆錄），其卻仍不罷休而接續犯罪，欠缺駕駛人之基本公
    共道德而違犯法律之行徑惡劣，自應從重量處，始合罪刑相
    當原則，是原審之量刑過輕，乃科處如主文第二項所示之刑
    及如易科罰金之折算標準。至於原審判決就犯罪事實認定被
    告係「憤而以球桿奮力插破陳天運所駕車輛駕駛座車窗」之
    方式傷害告訴人之犯罪情節，雖與本院認定如上之事實不符
    ，但此部分，對於量刑之綜合評價並不生影響，附此敘明。
    　　
　㈤扣案之高爾夫球桿1支，為被告所有供本案犯罪所用之物，
　　已據其自承在卷（見原審卷第41頁），應依刑法第38條第2
    項前段規定宣告沒收。
四、撤銷原判決之理由：　　
　　檢察官上訴指摘原審判決量刑過輕乙節，為有理由。另原審
    判決就犯罪事實部分，認定被告係「憤而以球桿奮力插破陳
    天運所駕車輛駕駛座車窗」之方式傷害告訴人乙節，與告訴
    人之指述係「當時我駕駛座的車窗沒有關閉，留大約10公分
    之空隙，被告便從車窗縫隙用鐵棍戳進來」致其受傷乙情不
    符（見偵卷第11頁），原審有認定事實未依證據之不當。上
    訴意旨雖未指摘及此，惟原審既併有此可議之處，即無可維
    持，應予撤銷。
五、綜上所述，檢察官之上訴為有理由，且原審判決亦有上開違
    誤之處，即應予撤銷，並改判如主文第二項所示。
據上論斷，應依刑事訴訟法第369條第1項前段、第364條、第299
條第1項前段，判決如主文。
本案經臺灣新竹地方檢察署檢察官翁貫育起訴，臺灣高等檢察署
檢察官賴正聲到庭執行職務。
中　　華　　民　　國　　109 　年　　7 　　月　　29　　日
                  刑事第二十二庭審判長法　官  洪于智
                                      法　官  汪怡君
                                      法　官  陳銘壎
以上正本證明與原本無異。
不得上訴。
                                      書記官  吳思葦
中　　華　　民　　國　　109 　年　　7 　　月　　29　　日
附錄：本案論罪科刑法條全文
中華民國刑法第277條(108年5月31日修正前)
傷害人之身體或健康者，處3年以下有期徒刑、拘役或一千元以
下罰金。
犯前項之罪因而致人於死者，處無期徒刑或7年以上有期徒刑，
致重傷者，處3年以上10年以下有期徒刑。
中華民國刑法第304條
以強暴、脅迫使人行無義務之事或妨害人行使權利者，處3年以
下有期徒刑、拘役或9千元以下罰金。
前項之未遂犯罰之。